【裁判字號】    99,簡,635
【裁判日期】    990819
【裁判案由】    詐欺
【裁判全文】
臺灣臺中地方法院刑事判決               99年度簡字第635號
公  訴  人  臺灣臺中地方法院檢察署檢察官
被      告  壬○○
上列被告因詐欺案件，經檢察官提起公訴（99年度偵6473號、第
8018號、第9057號、第9129號），及移送併案審理（臺灣臺中地
方法院檢察署99年度偵字第10164 號、臺灣士林地方法院檢察署
99年度偵字第3850號、第4041號、第5633號），因被告自白犯罪
（本院99年度易字第2087號），經本院合議庭裁定由受命法官獨
任逕以簡易判決處刑如下：
    主      文
壬○○幫助意圖為自己不法之所有，以詐術使人將本人之物交付
，處拘役伍拾玖日，如易科罰金，以新臺幣壹仟元折算壹日。
    事實及理由
一、犯罪事實：壬○○明知金融機構之活期儲蓄存款帳戶應僅供
    個人使用，且任何人原得以無需負擔費用之方式，向金融機
    構申辦活期儲蓄存款帳戶，其申辦帳戶之數目在不同之金融
    機構間亦無限制，是於一般情形下，並無使用他人已開立帳
    戶之必要。而如有使用他人帳戶之需求者，除原即具有相當
    之信賴關係，或有其他正當理由外，此種使用他人帳戶之情
    形既顯有異於常情之處，不無經人利用作為詐欺取財等財產
    犯罪之被害人匯款帳戶之可能。詎其竟仍基於即若因此而生
    幫助他人為詐欺取財之犯罪結果，亦不違背其本意之不確定
    故意，於民國98年12月29日前之某時，在不詳地點，將其向
    華泰商業銀行臺中分行申辦之帳號000-0000000000000 號帳
    戶，及第一商業銀行中港分行申辦之帳號000-00000000000
    號帳戶之存摺、金融卡及密碼，交付予真實姓名年籍不詳之
    「劉彥升」（音譯）成年男子使用。嗣「劉彥升」與其所屬
    詐騙集團成員取得上開帳戶後，即共同意圖為自己不法之所
    有，基於詐欺取財之犯意聯絡，於附表所示之時間，以附表
    所示之詐騙方法，對附表所示之乙○○等人施用詐術，除癸○因警覺有異，僅象徵性地匯入新台幣（下同）1 元至壬○○華泰銀行帳戶，作為報案依據因而未陷於錯誤外，其餘9
    人均因誤信詐騙集團之手法，而分別於附表所示之時間匯款
    如附表所示之金額至壬○○上開銀行帳戶內，旋被提領一空
    。嗣乙○○等人發覺有異報警處理後，始循線查獲上情。
二、證據名稱：
  (一)被告壬○○於本院訊問時之自白。
  (二)證人即被害人乙○○、鍾修誠、己○○、庚○○、丙○○、
    甲○○、癸○、戊○○、丁○○、辛○○之證述。
  (三)Hotmail 網路信箱對話資料、中國信託自動櫃員機交易明細
    表、臺北市政府警察局北投分局永明派出所受理詐騙帳戶通
    報警示簡便格式表、臺北縣政府警察局蘆洲分局集賢派出所
    受理詐騙帳戶通報警示簡便格式表、臺南市警察局第四分局
    育平派出所受理刑事案件報案三聯單、內政部警政署反詐騙
    案件紀錄表3 份（被害人甲○○、乙○○、庚○○）、第一
    商業銀行中港分行99.01.12一中港字第00007 號函覆：帳號
    00000000000 （戶名壬○○）開戶資料暨存款明細分類帳資
    料、華泰商業銀行股份有限公司99.01.04華泰台中字第3
    號函覆：本行臺中分行帳號000-0000-000-000-000號（存戶
    壬○○）開戶基本資料暨客戶對帳單、華泰商業銀行股份有
    限公司99.01.11華泰台中字第1 號函覆：本行台中分行帳
    號000-0000-000-000-000號（存戶壬○○）開戶基本資料暨
    資金往來明細、郵政自動櫃員機交易明細表2 張、郵政跨行
    匯款申請書、新竹縣政府警察局竹北分局山崎派出所受理刑
    事案件報案三聯單、彰化縣警察局彰化分局民族路派出所受
    理刑事案件報案三聯單、臺北縣政府警察局新莊分局泰山派
    出所受理刑事案件報案三聯單、內政部警政署反詐騙案件紀
    錄表3 份（被害人子○○、丙○○、己○○）、臺北市政府
    警察局北投分局永明派出所受理刑事案件報案三聯單、內政
    部警政署反詐騙案件紀錄表、彰化銀行自動櫃員機交易明細
    表、露天拍賣網頁資料；被害人丁○○中國商銀自動櫃員機
    轉帳明細、被害人辛○○中國商銀自動櫃員機轉帳明細。
三、查被告提供銀行帳戶供他人作為詐欺犯罪使用，雖並未參與
    上開犯罪之構成要件行為，然其顯係以幫助他人犯罪之意思
    ，實行上開犯罪構成要件以外之行為，核其所為，係犯刑法
    第30條第1 項前段、刑法第339 條第1 項之幫助詐欺取財罪
    （除被害人癸○外，其餘部分均為既遂）。被告一次提供二
    個帳戶供詐欺集團行騙10人，為想像競合犯，應從一重處斷
    ，論以詐欺取財既遂一罪。又被告僅係幫助他人實行詐欺取
    財，為幫助犯，應依刑法第30條第2 項之規定，按正犯之刑
    予以減輕其刑。爰審酌被告率然提供帳戶予他人犯罪使用，
    造成遭受詐騙之人追查贓款及實際犯罪行為人發生阻礙，對
    於社會治安仍具有相當之危害性，及其犯罪動機、目的、手
    段、幫助詐騙金額為新台幣92,062元，智識程度及犯後坦承
    犯行等一切情狀，量處如主文所示之刑，併諭知易科罰金之
    折算標準，以示懲儆。
四、移送併辦部分與起訴之犯罪事實具有想像競合犯之裁判上一
    罪之關係，為起訴效力所及，本院自當併予審理，附此敘明
    。
五、依刑事訴訟法第449 條第2項、第454條第2項，刑法第339條
    第1項、第30條第1項前段、第2項、第55條、第41條第1項前
    段，刑法施行法第1條之1第1項、第2項前段，逕以簡易判決
    處刑如主文所示。
如不服本簡易判決，得於簡易判決送達之日起10日內，以書狀敘
述理由，向本院提出上訴（須附繕本）。
中    華    民    國    99    年    8     月    19    日
                  臺中簡易庭  法  官  高英賓
上正本證明與原本無異。
                              書記官  司立文
中    華    民    國    99    年    8     月    19    日
附表：
┌──┬──────┬────┬────┬───┬──────────────────────────┬──┐
│編號│被告申辦之銀│交付帳戶│交付帳戶│被害人│詐              騙               方               式│備註│
│    │行帳戶      │之時間  │之地點  │      │                                                    │    │
├──┼──────┼────┼────┼───┼──────────────────────────┼──┤
│ 1  │華泰商業銀行│98年12月│不    詳│乙○○│詐騙集團成員於98年12月29日，在露天拍賣網站上刊登虛偽│    │
│    │台中分行帳號│29日前之│        │      │之拍賣液晶電視1 台訊息，致乙○○陷於錯誤，下標購買後│    │
│    │000-00000000│某日    │        │      │，旋於同日12時11分許，以自動櫃員機轉帳1 萬2000元至被│    │
│    │340號帳戶   │        │        │      │告之左開帳戶內，旋遭詐騙集團成員提領一空。          │    │
├──┼──────┼────┼────┼───┼──────────────────────────┼──┤
│ 2  │同上        │同上    │同上    │子○○│詐騙集團成員於98年12月29日，在PC Home 拍賣網站上刊登│    │
│    │            │        │        │      │虛偽之拍賣手機1 支訊息，致子○○陷於錯誤，下標購買後│    │
│    │            │        │        │      │，旋於同日11時27分許，以自動櫃員機轉帳6000元至被告之│    │
│    │            │        │        │      │左開帳戶內，旋遭詐騙集團成員提領一空。              │    │
├──┼──────┼────┼────┼───┼──────────────────────────┼──┤
│ 3  │同上        │同上    │同上    │己○○│詐騙集團成員於98年12月29日，在露天拍賣網站上刊登虛偽│    │
│    │            │        │        │      │之拍賣演唱會門票訊息，致己○○陷於錯誤，下標購買演唱│    │
│    │            │        │        │      │會門票3 張後，旋於同日12時許至臺北縣泰山鄉○○路10號│    │
│    │            │        │        │      │之泰山郵局，臨櫃匯款1萬500元至被告之左開帳戶內，旋遭│    │
│    │            │        │        │      │詐騙集團成員提領一空。                              │    │
├──┼──────┼────┼────┼───┼──────────────────────────┼──┤
│ 4  │同上        │同上    │同上    │庚○○│詐騙集團成員於98年12月29日，在露天拍賣網站上刊登虛偽│    │
│    │            │        │        │      │之拍賣演唱會門票訊息，致庚○○陷於錯誤，下標購買演唱│    │
│    │            │        │        │      │會門票4 張後，旋於同日13時許至臺南縣仁德郵局（臺南27│    │
│    │            │        │        │      │支局），臨櫃匯款1 萬6000元至被告之左開帳戶內，旋遭詐│    │
│    │            │        │        │      │騙集團成員提領一空。                                │    │
├──┼──────┼────┼────┼───┼──────────────────────────┼──┤
│ 5  │同上        │同上    │同上    │丙○○│詐騙集團成員於98年12月29日，在露天拍賣網站上刊登虛偽│    │
│    │            │        │        │      │之拍賣硬碟機訊息，致丙○○陷於錯誤，下標購買硬碟機 1│    │
│    │            │        │        │      │台後，旋於同日12時35分許以自動櫃員機轉帳6300元至被告│    │
│    │            │        │        │      │之左開帳戶內，旋遭詐騙集團成員提領一空。            │    │
├──┼──────┼────┼────┼───┼──────────────────────────┼──┤
│ 6  │同上        │同上    │同上    │甲○○│詐騙集團成員於98年12月28日，在露天拍賣網站上刊登虛偽│    │
│    │            │        │        │      │之拍賣「APPLE IPOD TOUCH第三代8GB」手機1支訊息，致吳│    │
│    │            │        │        │      │彥儒陷於錯誤，下標購買後，旋於翌日至臺北市北投區陽明│    │
│    │            │        │        │      │大學郵局（臺北147 支局），臨櫃匯款5000元至被告之左開│    │
│    │            │        │        │      │帳戶內，旋遭詐騙集團成員提領一空。                  │    │
├──┼──────┼────┼────┼───┼──────────────────────────┼──┤
│ 7  │同上        │同上    │同上    │癸  ○│詐騙集團成員於98年12月27日，在露天拍賣網站上刊登虛偽│未遂│
│    │            │        │        │      │之拍賣洗衣機訊息，惟癸○因之前於98年12月25日在雅虎拍│    │
│    │            │        │        │      │賣網站上已看到相同訊息，並曾下標購買，復依賣家指示先│    │
│    │            │        │        │      │行匯出貨款（此部分非匯入壬○○之左開帳戶），然並未收│    │
│    │            │        │        │      │到貨品，且該帳號已被停權，茲又見相同訊息出現在露天拍│    │
│    │            │        │        │      │賣網站，乃再以電話與對方聯繫，經對話後，該詐欺集團成│    │
│    │            │        │        │      │員仍以同一手法詐騙，並提供壬○○之上開帳戶為匯款帳戶│    │
│    │            │        │        │      │，經癸○確知該訊息乃詐騙手法，為使上開帳戶能列為警示│    │
│    │            │        │        │      │帳戶，以免他人受騙，乃於99年1月4日14時29分許，至臺北│    │
│    │            │        │        │      │市○○區○○路2 段95號之華泰商業銀行，僅象徵性臨櫃匯│    │
│    │            │        │        │      │款現金1 元至壬○○之左開帳戶，而未陷於錯誤，致詐欺集│    │
│    │            │        │        │      │團之詐欺未能得逞。                                  │    │
├──┼──────┼────┼────┼───┼──────────────────────────┼──┤
│ 8  │第一商業銀行│同上    │同上    │戊○○│詐騙集團成員於98年12月29日，打電話給戊○○佯稱：因渠│併案│
│    │中港分行帳號│        │        │      │之前購物付款方式設定有誤，須至自動櫃員機前依指示操作│    │
│    │000-00000000│        │        │      │更正云云，致戊○○陷於錯誤，遂依指示至自動櫃員機前操│    │
│    │139號帳戶   │        │        │      │作，旋於同日17時38分許，以自動櫃員機轉帳1 萬4761元至│    │
│    │            │        │        │      │被告之左開帳戶內，旋遭詐騙集團成員提領一空。        │    │
├──┼──────┼────┼────┼───┼──────────────────────────┼──┤
│ 9  │同上        │同上    │同上    │辛○○│詐騙集團成員於98年12月29日前某日，在露天拍賣網站上刊│併案│
│    │            │        │        │      │登虛偽之拍賣冰箱、電視、沙發及洗衣機訊息，致辛○○陷│    │
│    │            │        │        │      │於錯誤，下標購買後，旋於98年12月29日17時14分許，前往│    │
│    │            │        │        │      │台北市內湖區某便利商店之中國信託銀行自動櫃員機轉帳1 │    │
│    │            │        │        │      │萬1,000元至被告之左開帳戶內，旋遭詐騙集團成員提領一 │    │
│    │            │        │        │      │空。                                                │    │
├──┼──────┼────┼────┼───┼──────────────────────────┼──┤
│10  │同上        │同上    │同上    │丁○○│詐騙集團成員於98年12月28日20時許，在露天拍賣網站上刊│併案│
│    │            │        │        │      │登拍賣虛偽之super junior演唱會門票3張後，致丁○○陷 │    │
│    │            │        │        │      │於錯誤而下標購買，旋於98年12月29日17時40分許至台北市│    │
│    │            │        │        │      │中山區某便利商店內之中國商銀自動櫃員機，匯款1萬500元│    │
│    │            │        │        │      │至被告之左開帳戶內，旋遭詐騙集團成員提領一空。      │    │
└──┴──────┴────┴────┴───┴──────────────────────────┴──┘
附錄論罪科刑法條：
中華民國刑法第339 條
意圖為自己或第三人不法之所有，以詐術使人將本人或第三人之
物交付者，處5年以下有期徒刑、拘役或科或併科1千元以下罰金
。
以前項方法得財產上不法之利益或使第三人得之者，亦同。
前二項之未遂犯罰之。

司法院資訊處製作；財團法人民間司法改革基金會備份。
